【裁判字號】    89,訴,1012
【裁判日期】    890929
【裁判案由】    偽造文書等
【裁判全文】
臺灣板橋地方法院刑事判決                        八十九年度訴字第一一二號
    公  訴  人  臺灣板橋地方法院檢察署檢察官
    被      告  甲○○
右列被告因偽造文書案件，經檢察官提起公訴 (八十八年度偵字第二一六一四號），
本院判決如左：
    主  文
甲○○共同連續行使偽造私文書，足以生損害於他人，處有期徒刑伍月，緩刑參年。
臺灣大哥大股份有限公司之行動電話服務申請書肆聯式共參份之「丙○○」署押共壹
拾貳枚、中華電信股份有限公司之市內電話業務申請書之「丙○○」印文壹枚、扣案
之0000000000號行動電話壹支沒收。
    事  實
一、甲○○明知不詳姓名年籍自稱「陳大哥」之成年男子所持有之「丙○○」身分證
    係來路不明之證件（係丙○○於八十三年底在台北榮民總醫院遺失），竟仍以日
    薪新台幣（以下同）二千元代價受僱於「陳大哥」，與「陳大哥」共同基於行使
    偽造文書之概括犯意聯絡，連續於八十八年七月十九日、八十八年八月二十七日
    ，隨「陳大哥」一起至台北縣永和市○○路○段六十八號傑出通信器材行，由「
    陳大哥」持「丙○○」之身分證，表明要申請行動電話，並由「陳大哥」在臺灣
    大哥大股份有限公司之行動電話服務申請書上面，偽造「丙○○」之簽名，一式
    四份，共三份申請書，因而取得0000000000及0000000000及0000000000號行動電
    話三支，「陳大哥」立即將其中0000000000號行動電話贈送予甲○○，以資作為
    連絡使用，足生損害於丙○○及臺灣大哥大股份有限公司；甲○○又於八十八年
    八月二十六日，隨「陳大哥」一起至前揭通信器材行，由「陳大哥」持偽造之「
    丙○○」印章一枚，委由通信器材行員工乙○○申請市內電話一支，而由乙○○
    向中華電話股份有限公司臺灣北區電信分公司雙和營運處，申請代辦市內電話
    00000000號，並指定電話轉接至上開0000000000行動電話，因而由乙○○在中華
    電信股份有限公司之市內電話業務申請書上面，偽造「丙○○」印文一枚，足生
    損害於丙○○及中華電信股份有限公司。嗣甲○○受「陳大哥」指示於八十八年
    九月十七日晚間九時三十分許，單獨前往前揭通信器材行，取回「丙○○」之身
    分證時，為警當場查獲，並扣得前揭0000000000號行動電話一支。
二、案經丙○○訴由台北縣警察局永和分局報請台灣板橋地方法院檢察署檢察官偵查
    起訴。
    理  由
一、訊據被告甲○○雖坦承以日薪二千元受僱於「陳大哥」一起去申請電話及事後單
    獨取回丙○○身分證之事實，惟矢口否認有何犯行，辯稱：伊不知丙○○的身分
    證是遺失物，亦不知「陳大哥」的真實身分，伊是看中國時報的職業廣告欄，打
    電話去應徵工作，「陳大哥」就帶伊去申請電話，事後將其中一支行動電話交付
    給伊，作為日後連絡使用，又交付伊日薪二千元代價，囑伊再去取回丙○○的身
    分證云云。經查，（一）丙○○之身分證，係丙○○於八十三年底在台北榮民總
    醫院遺失之情，業據丙○○於警訊指證明確，且有丙○○身分證影本一份（在偵
    查卷第十八頁）可稽。（二）證人丁○○（傑出通信器材行負責人）於警訊及本
    院審理時證稱：被告甲○○與一位四十餘歲男子一起至店內申請電話，當時均由
    那位男子與伊接洽，被告甲○○只是站在旁邊而未接洽任何事，那位男子說明日
    後會由被告甲○○來店內取回丙○○的身分證，那位男子以前亦曾至店內申請其
    他電話，伊僅知悉那位男子叫做「黃先生」，其餘姓名住處連絡方式均不知，至
    於乙○○是伊僱用的員工等語（見偵查卷第八頁反面及本院八十九年八月十一日
    筆錄）。（三）此外，有臺灣大哥大股份有限公司之行動電話服務申請書第四聯
    共三份、中華電信股份有限公司之市內電話業務申請書影本一份（在偵查卷第十
    五頁、第十九至二一頁）可證。並有前揭0000000000號行動電話一支扣案可證。
    （四）被告甲○○於偵查中坦承：伊見報紙廣告徵業務員，日薪二千元，伊前往
    應徵，「陳大哥」與伊約在雙和電信局見面，「陳大哥」並未說明工作內容，伊
    隨「陳大哥」去申請行動電話，「陳大哥」送伊一支行動電話及日薪二千元之代
    價，伊雖有一點懷疑，但伊當時缺錢，所以不去管那麼多等語（見偵查卷第三四
    頁反面）。依上開調查，被告甲○○雖向「陳大哥」應徵工作，惟並不知悉「陳
    大哥」之真實姓名住所，亦不知工作性質、工作地點、工作內容、工作時間，僅
    隨「陳大哥」去申請電話，且立即獲得免費的行動電話一支及現金二千元酬勞，
    而其僅須日後代「陳大哥」去取回丙○○身分證，此等情形均與常情有悖，豈有
    不勞而獲之便宜，是以堪認被告甲○○已知悉違法而甘犯之，所辯不知情云云，
    無非事後飾卸之詞，不足採信。本件事證明確，被告犯行洵堪認定。
二、核被告甲○○所為，係犯刑法第二百十六條、第二百十條之行使偽造私文書罪。
    又被告甲○○與「陳大哥」間有犯意聯絡與行為分擔，為共同正犯。又被告甲○○共同利用乙○○行使偽造文書，為間接正犯。又被告甲○○先後多次犯行，時
    間緊接，犯罪構成要件相同，為連續犯，應以一罪論並加重其刑。又被告甲○○
    共同偽造丙○○之署押係其偽造申請書之部分行為，與其偽造申請書之低度行為
    ，均併為行使偽造私文書之高度行為所吸收，不另論罪。爰審酌被告甲○○之犯
    罪動機、品行、智識程度、所生之危害，及被告犯罪後態度等一切情狀，量處如
    主文所示之刑，以示懲儆。又被告前未曾受有期徒刑以上刑之宣告，此有台灣高
    等法院檢察署刑案紀錄簡覆表一件在卷可按，其因一時失慮，偶罹刑典，事後已
    有悔意，經此刑之宣告後，應知警惕而無再犯之虞，本院因認暫不執行其刑為當
    ，予以宣告緩刑三年，用啟自新。
三、扣案之臺灣大哥大股份有限公司之行動電話服務申請書四聯式共三份之「丙○○
    」署押共十二枚、中華電信股份有限公司之市內電話業務申請書之「丙○○」印
    文一枚，均應依法宣告沒收。又扣案之0000000000號行動電話一支，係被告犯罪
    所得之物，亦應依法宣告沒收
四、至公訴人另認被告甲○○夥同「陳大哥」共同於不詳時地，侵占丙○○於八十三
    年底在台北榮民總醫院遺失之身分證，涉有刑法第三百三十七條之侵占遺失物罪
    嫌云云。經訊據被告丙○○堅決否認有此犯行，辯稱：伊是見報紙廣告去應徵工
    作，見到「陳大哥」後，始見到「陳大哥」所持有之丙○○身分證，伊未侵占云
    云。依前揭證人丁○○之證詞，被告甲○○隨「陳大哥」去申請電話時，係由被
    告甲○○持丙○○身分證與通信器材行人員接洽，並由「陳大哥」填寫申請書，
    被告甲○○係站在旁邊等候之情，依此情形，並不足以證明被告甲○○亦有侵占
    丙○○身分證犯行，此外復查無其他證據足資證明被告甲○○有此侵占遺失物犯
    行，惟公訴人認此部分與前揭論罪科刑行使偽造私文書部分有牽連犯關係，為裁
    判上一罪，爰不另為無罪之諭知。
據上論斷，應依刑事訴訟法第二百九十九條第一項前段，刑法第二百十六條、第二百
十條、第二十八條、第五十六條、第七十四條第一款、第二百十九條、第三十八條第
一項第三款，判決如主文。
本案經檢察官徐名駒到庭執行職務
中      華      民      國    八十九    年      九      月    二十九    日
                                      台灣板橋地方法院刑事第二庭
                                          法  官  黃  惠  瑛
右正本證明與原本無異。
如不服本判決，應於判決送達後十日內，向本院提出上訴狀。
                                          書記官  張  志  華
中      華      民      國    八十九    年      十      月      四      日
附錄本案論罪科刑法條全文：
刑法第二百十六條
行使第二百十條至第二百十五條之文書者，依偽造、變造文書或登載不實事項或使登
載不實事項之規定處斷。
刑法第二百十條
偽造、變造私文書，足以生損害於公眾或他人者，處五年以下有期徒刑。
刑法第二百十九條
偽造之印章、印文或署押，不問屬於犯人與否，沒收之。


司法院資訊處製作；財團法人民間司法改革基金會備份。
